臺灣高等法院臺南分院刑事裁定
110年度毒抗字第576號
抗  告  人
即  被  告  邱文瑞




上列抗告人因強制戒治案件，不服臺灣臺南地方法院中華民國11
0年6月15日裁定（110年度毒聲字第589號）提起抗告，本院裁定
如下：
    主  文
抗告駁回。
    理  由
一、本件抗告意旨略以：抗告人即被告甲○○(以下稱抗告人)因觸
    犯毒品危害防制條例案件，於觀察、勒戒執行期間，經由所
    內心理醫師及社工三言兩語簡單晤談後，即認定抗告人有再
    犯之虞，而聲請裁定抗告人應強制戒治，然觀察、勒戒之對
    象、標準、頻率已經法務部與衛生福利部專家學者研議修正
    「有無繼續施用毒品傾向評估標準」，就前科紀錄之評分項
    目有所調整，原審仍裁定抗告人應施以強制戒治不當，請求
    撤銷原裁定。
二、原裁定意旨略以：抗告人前因施用第二級毒品甲基安非他命
    案件，經原審法院以110年度毒聲字第4號裁定應送勒戒處所
    觀察、勒戒，於民國110年5月5日送法務部○○○○○○○○附設勒
    戒處所執行，經觀察、勒戒後，評估其前科紀錄與行為表現
    、臨床評估及社會穩定度等，綜合判斷認抗告人有繼續施用
    毒品傾向乙節，有原審法院上開裁定、臺灣臺南地方檢察署
    檢察官觀察勒戒處分執行指揮書、法務部○○○○○○○○110年6月
    9日南所衛字第11000053420號函所附抗告人之有無繼續施用
    毒品傾向證明書、有無繼續施用毒品傾向評估標準紀錄表各
    1份在卷可稽，堪認有繼續施用毒品之傾向，依毒品危害防
    制條例第20條第2項後段規定裁定令抗告人入戒治處所強制
    戒治。
三、按觀察、勒戒後，檢察官或少年法院（地方法院少年法庭）
    依據勒戒處所之陳報，認受觀察、勒戒人無繼續施用毒品傾
    向者，應即釋放，並為不起訴之處分或不付審理之裁定；認
    受觀察、勒戒人有繼續施用毒品傾向者，檢察官應聲請法院
    裁定或由少年法院（地方法院少年法庭）裁定令入戒治處所
    強制戒治，其期間為6個月以上，至無繼續強制戒治之必要
    為止，但最長不得逾1年，毒品危害防制條例第20條第2項定
    有明文。次按勒戒處所應注意觀察受觀察、勒戒人在所情形
    ，經醫師研判其有或無繼續施用毒品傾向後，至遲應於觀察
    、勒戒期滿之15日前，陳報該管檢察官或少年法院（庭），
    觀察勒戒處分執行條例第8條第1項亦定有明文。依據上開規
    定，受觀察、勒戒人有無繼續施用毒品之傾向，係由醫師研
    判。而關於有無繼續施用毒品傾向之評估標準，法務部已於
    110年3月26日以法矯字第11006001760號函修正頒布「有無
    繼續施用毒品傾向評估標準紀錄表」、「有無繼續施用毒品
    傾向評估標準評分說明手冊」，上開評分說明手冊載明判定
    之原則：「受觀察勒戒人入所後，經過2週時間的觀察、勒
    戒，由處所及醫療人員依據其各項紀錄、資料及觀察勒戒期
    間之行為表現，加以評分。在勒戒人入所4-6週後，可再做
    一次評估以做必要之評分修正。每一大項皆有靜態因子與動
    態因子。先以靜態因子分數評分，靜態因子分數總分在60分
    （含）以上為『有繼續施用毒品傾向』；60分以下，與動態因
    子分數相加，如果總分在60分（含）以上，為『有繼續施用
    毒品傾向』」，又評估標準紀錄表及說明手冊中「前科紀錄
    與行為表現」之第1題及第3題之計分方式修正如下(餘無修
    正)：㈠第1項「毒品犯罪相關司法紀錄」：計分方式修正為
    每筆(次)5分，總分上限為10分；㈡第3項「其他犯罪相關紀
    錄」：計分方式修正為每筆(次)2分，總分上限為10分。是
    被告有無「繼續施用毒品傾向」，係依具體個案之臨床實務
    及相關事證等情綜合判定，有其相當之專業依據及標準，且
    涉及專門醫學，另衡酌強制戒治的目的，是為協助施用毒品
    者戒斷毒品的心癮及身癮，所為的一種保安處分類型，該評
    估標準是適用於每一位受觀察、勒戒處分之人，具一致性、
    普遍性、客觀性，並加以綜合判斷的結果，倘其評估由形式
    上觀察，無擅斷或濫權等明顯不當的情事，法院自應予以尊
    重。
四、經查：
㈠、抗告人前因施用第二級毒品，經原審法院以110年度毒聲字第
    4號裁定令入勒戒處所觀察、勒戒後，再經法務部○○○○○○○○
    附設勒戒處所醫療人員依法務部矯正署110年3月26日修正後
    之評估標準評估抗告人有無繼續施用毒品之傾向，抗告人得
    分狀況為：
１、前科紀錄與行為表現部分合計合計30分：⑴毒品犯罪相關司法
    紀錄共13筆，每筆5分，因已逾得分上限，故以上限10分計
    算；⑵首次毒品犯罪年齡為21-30歲，計5分；⑶其他犯罪相關
    紀錄有13筆，每筆2分，因已逾得分上限，故以上限10分計
    算；⑷入所時尿液毒品檢驗為一種毒品反應，計5分；⑸所內
    行為表現，因無違規行為計0分。
２、臨床評估部分合計為46分：⑴有多重毒品濫用，種類為海洛因
    、安非他命，計10分；⑵有合法物質濫用，種類：菸，每種2
    分，計2分；⑶使用方式為有注射使用，計10分；⑷使用年數
    為超過1年，計10分；⑸精神疾病共病（含反社會人格）為有
    睡眠障礙，計10分；⑹臨床綜合評估（含病識感、動機、態
    度、就醫意願），評定為中度，計4分。
３、社會穩定度部分合計為5分：⑴工作：為全職板模工作，計0分
    ；⑵家庭：無家人藥物濫用，計0分；⑶入所後無家人訪視，
    計5分；⑷出所後不與家人同住，計5分。
㈡、故依醫療人員依法務部矯正署新修正之有無繼續施用毒品傾
    向各項評估標準為上述評估後，抗告人之靜態因子得分62分
    ，動態因子得分19分，總分合計81分，已逾60分，故綜合判
    斷有繼續施用毒品傾向一情，有原審法院110年度毒聲字第4
    號裁定、法務部○○○○○○○○110年6月9日南所衛字第110000534
    20號函及所附有無繼續施用毒品傾向證明書、有無繼續施用
    毒品傾向評估標準紀錄表等在卷可稽(見2050號毒偵卷第65
    至66頁背面、第81至83頁)，堪認抗告人經觀察、勒戒後，
    確實仍有繼續施用毒品之傾向。而毒品危害防制條例規定強
    制戒治之目的，係因施用毒品成癮者，其心癮甚難戒除斷絕
    ，致再犯率偏高，故有持續收容於戒治處所施以強制戒治之
    必要，是該條例第20條第2項，係屬強制規定，只需觀察、
    勒戒後，經評定受觀察、勒戒人有繼續施用毒品傾向者，檢
    察官即應聲請法院裁定令入戒治處所施以強制戒治。被告既
    有施用第二級毒品之事實，並由原審法院裁定送勒戒處所執
    行觀察、勒戒後，經法務部○○○○○○○○附設勒戒處所依被告之
    臨床實務及具體事證，專業評估判定被告為「有繼續施用毒
    品傾向」，尚未戒除毒癮，則為降低其再次施用毒品之危險
    性，自有依法施以強制戒治之必要。
五、從而，上開評估標準紀錄表確由符合醫師資格之人所為之評
    斷，並無程序違法之情狀；且上開評估標準紀錄表記載之評
    分，係該所相關專業知識經驗人士，於抗告人觀察、勒戒期
    間，依其本職學能在各該具體項目，就個案之臨床實務及相
    關事證，一一評估後所為之綜合判斷，自得憑以判斷抗告人
    有無繼續施用毒品傾向之證明，抗告人徒憑己見質疑醫療人
    員之評估結果不具專業，難謂可採。故原審法院依憑該勒戒
    處所依個案之臨床實務及具體事證之綜合評分及判定抗告人
    「有繼續施用毒品傾向」，認定檢察官之聲請為正當，裁定
    抗告人令入戒治處所施以強制戒治，其期間為6個月以上，
    至無繼續強制戒治之必要為止，但最長不得逾1年，並無不
    合，抗告人執前詞抗告，為無理由，應予駁回。
六、依刑事訴訟法第412條，裁定如主文。
中　　華　　民　　國　　110 　年　　7 　　月　　19　　日
                  刑事第六庭    審判長法　官  張瑛宗
                                      法　官  林逸梅
                                      法　官  李秋瑩
以上正本證明與原本無異。
不得再抗告。
　　　　　　　　　　　　　　　　　　　書記官  劉紀君　　
中　　華　　民　　國　　110 　年　　7 　　月　　19　　日